【裁判字號】    97,交聲,1322
【裁判日期】    971231
【裁判案由】    違反道路交通管理處罰條例聲明異議
【裁判全文】
臺灣桃園地方法院交通事件裁定        97年度交聲字第1322號
原處分機關  交通部公路總局新竹區監理所桃園監理站
異  議  人
即受處分人  甲○○
上列異議人即受處分人因違反道路交通管理處罰條例案件，對於
原處分機關於民國九十七年七月九日以桃監裁罰字第裁五二－Ｄ
Ｂ0000000號違反道路交通管理事件裁決書所為之處分，
聲明異議，本院裁定如下：
    主  文
原處分撤銷。
甲○○汽車駕駛人，行經有燈光號誌管制之交岔路口闖紅燈，處
罰鍰新臺幣壹仟捌佰元，並記違規點數參點。
    理  由
一、原處分意旨略以：本件異議人即受處分人甲○○於民國九十
    七年五月二十九日晚間六時四十分許，騎乘車牌號碼ＩＴＺ
    —７５０號重型機車，沿桃園縣桃園市○○路行駛，行至桃
    園市○○路與慈祥街路口（慈文國中前）闖紅燈直行，經桃
    園縣政府警察局桃園分局龍安派出所警員當場攔停，以異議
    人有直行闖紅燈之違規情事，擎制桃警局交字第ＤＢ000
    0000號通知單舉發，並載明「拒簽收」，經原處分機關
    向原舉發機關查證違規屬實，遂於九十七年七月九日以桃監
    裁罰字第裁五二－ＤＢ0000000號裁決書，以異議人
    違反道路交通管理處罰條例第五十三條第一項之規定，裁處
    罰鍰新臺幣（下同）一千八百元等語。
二、聲明異議意旨略以：異議人行經桃園市○○路慈文國中附近
    ，其係外出購買物品，並不趕時間，且騎車時與搭載之友人
    聊天，騎車速度緩慢，若有警員所指稱之闖紅燈，應於該路
    口立即被攔停，何以過了兩個路口始被攔停，又警員舉發異
    議人闖紅燈之事實並無證據，亦無其他警員可作證，再者舉
    發警員從頭至尾皆未鳴笛警告異議人有闖紅燈之違規情事，
    難令異議人心服口服，爰依法聲明異議等語。
三、按汽車駕駛人，行經有燈光號誌管制之交岔路口闖紅燈者，
    處新臺幣一千八百元以上五千四百元以下罰鍰，道路交通管
    理處罰條例第五十三條第一項定有明文。又汽車駕駛人有同
    法第五十三條情形之一者，除依原條款處罰鍰外，並予記違
    規點數三點，此亦為同法第六十三條第一項第三款所明定。
四、本件異議人即受處分人甲○○固不否認有於九十七年五月二
    十九日晚間六時四十分許，騎乘車牌號碼ＩＴＺ—７５０號
    重型機車，沿桃園縣桃園市○○路行駛至慈祥街路口之事實
    ，惟矢口否認有何違反道路交通管理處罰條例之情事，並以
    前詞置辯，經查：
  (一)證人即舉發警員黃智偉到庭具結證稱：伊由大興西路往慈文
    路行駛時，經過同德二街，陸續有機車超越伊，異議人是最
    後一位超越伊，且是唯一後座有搭載人之情形，二人又一邊
    說話，一邊騎車，之後在中正路慈文國中門口前之交通號誌
    已轉為紅燈，異議人沒有停等紅燈，自道路旁邊之水溝蓋上
    通過慈文國中前面，當異議人闖紅燈時，伊在異議人後方約
    十五公尺，等到該號誌轉為綠燈後，伊就直行往前追異議人
    ，追到之後，伊就鳴警報器示意異議人停車，當時車流量不
    大，行駛在該路段上之汽車、機車約有十台，且當時僅有異
    議人後座有載人等語（見本院卷第四十、四十一頁）明確，
    且為異議人亦於本院訊問時供認其當日確實後座有搭載他人
    ，並有與後座乘客聊天一情在卷，復有異議人違規路徑圖一
    紙附卷足稽，可知證人即舉發警員黃智偉有自桃園市○○路
    ○○路跟隨於異議人之後方，其指證當日闖紅燈之機車騎士
    特徵又與異議人自承當時騎乘機車情形相符，而當時車流量
    不大，依當時客觀環境一般人應能辨識前方車況情形，況該
    證人為本案執勤警員，係維持交通秩序依法執行職務之人，
    又受過相關執勤事務之專業訓練，所受職務訓練之觀察程度
    自遠較一般人專注，依當時情形更無誤判之可能，且證人黃
    智偉異議人既素不相識，亦無宿怨，業經本院傳喚到庭具結
    作證，應無故意誣陷異議人而捏造事實，而自陷偽證重罪危
    險之理，是該證人所述上開證述，應可採信，堪以認定於上
    開時間，在桃園縣桃園市○○路慈文國中前，證人黃智偉自
    後目睹闖紅燈直行之違規機車騎士應係異議人無誤。
  (二)又因交通違規事件之特性，行為態樣甚多，復多有瞬間即逝
    行為，實在無法於有交通違規同時，全部得以即時利用科學
    儀器，取得證據資料；即使屬於方便以科學儀器採證之交通
    違規行為，普遍採用，不但所費不貲，也有實際困難。是本
    件證人黃智偉於舉發當時，雖未能及時照相或攝影以供佐證
    ，然當場舉發交通違規並不以攝影或照相存證為其要件，亦
    不以舉發之錄影或照片為唯一之證明方法，舉發員警係親眼
    見聞違規經過，並經以證人之身分具結後為證述，此證人證
    詞仍不失為證明方法之一種，是本件既經證人即本件舉發警
    員黃智偉到庭具結證述其目睹異議人有行經有燈光號誌管制
    之交岔路口闖紅燈之違規事實及其攔停舉發經過，其所為證
    言堪以採信等情，均業如前述，則異議人徒以本件其並無違
    規，指摘舉發員警並無其他採證等詞，難認可採。
  (三)至異議人另執舉發警員並無立即在違規路段攔停一詞置辯，
    惟依證人黃智偉於本院訊問時證述：其目睹異議人闖紅燈後
    ，其俟該號誌轉為綠燈，隨即鳴警報器直行追異議人，並示
    意異議人路邊停車等情（見本院卷第四一頁），則該證人基
    於交通安全考量，並以警察取締常規進行攔停，實無任何違
    誤之處，是異議人徒憑該證人未能立即攔檢一端，所為之前
    揭辯解，實委無足取。
  (四)從而，本件應堪認定異議人於舉發當時確有騎乘上開機車行
    駛於桃園縣桃園市○○路，並至慈文國中前該路之號誌已轉
    換為紅燈後，猶仍直行行駛，而有在燈光管制之交岔路口闖
    紅燈之違規行為至為明確，原舉發機關依法舉發固並無違誤
    之處，然原處分機關僅對受處分人課處罰鍰，而疏未依道路
    交通管理處罰條例第六十三條第一項第三款之規定，另記異
    議人違規點數三點，自難認適法，是原處分既有上開違誤之
    處，即應予撤銷，爰由本院將原處分撤銷，自為裁定如主文
    所示。
五、據上論斷，應依道路交通管理處罰條例第八十七條第二項、
    道路交通案件處理辦法第十九條，裁定如主文。
中    華    民    國    97    年    12    月    31    日
                      臺灣桃園地方法院交通法庭
                            法  官  陳可薇
以上正本證明與原本無異。
如不服本裁定，應於送達後五日內，向本院提出抗告狀（須附繕
本）。
                            書記官  賴佩霞
中    華    民    國    98    年    1     月    5     日


司法院資訊處製作；財團法人民間司法改革基金會備份。
